【裁判字號】    97,婚,26
【裁判日期】    970227
【裁判案由】    離婚
【裁判全文】
臺灣臺中地方法院民事判決                97年度婚字第26號
原      告  甲○○
訴訟代理人  黃勝雄律師
被      告  顏翊錦
上列當事人間請求離婚等事件，本院於民國九十七年二月十四日
言詞辯論終結，判決如下：
    主  文
准原告與被告離婚。
訴訟費用由被告負擔。
    事  實
甲、原告方面：
  一、聲明：求為判決如主文所示。
  二、陳述：兩造於民國（下同）九十六年二月五日舉辦結婚之
      公開儀式，惟婚後兩造並未為結婚之戶籍登記。孰料於同
      年三月八日自澳洲蜜月旅行返臺後，兩造因細故，被告即
      返回娘家居住迄今。嗣經鈞院於同年七月二十三日以九十
      六年度家調字第六一四號調解成立，被告同意於同年九月
      二十日前返回臺中縣外埔鄉○○村○○路三十二之一號與
      原告履行同居，惟被告仍置之不理，迄今並未返家履行同
      居，而又無不能同居之正當理由，足認被告違反婚姻係夫
      妻共營共同生活之本旨。徵諸兩造婚後即未共同生活，已
      無夫妻之情份，原告對此段婚姻之和諧已不存任何期望，
      為此，主張依民法第一千零五十二條第一項第五款規定請
      求判決離婚。
  三、證據：提出戶籍謄本、本院九十六年度家調字第六一四號
      調解筆錄影本各乙份為證。
乙、被告方面：
  一、聲明：同意原告離婚之請求。
  二、陳述：兩造婚姻關係存續中，被告與原告家人不睦，現居
      娘家，兩造經鈞院九十六年度家調字第六一四號受理在案
      ，嗣經調解，被告同意返家與原告共同生活，然原告始終
      不願打電話連繫接回被告。而現代婚姻係以男女雙方之感
      情為基礎，以雙方心投意合，相互溝通扶持，彼此容忍，
      共同經營婚姻生活為基礎，倘原告不願搬出父母親家，而
      與被告在外共租家庭，被告確亦難以繼續與原告家人共同
      生活，被告同意離婚等語置辯。
丙、本院依職權調取本院九十六年度家調字第六一四號民事履行
    同居全卷，並職權函請轄區派出所查察被告設籍住居情形。
    理  由
一、兩造於九十六年二月五日舉行結婚之公開儀式，婚後未為結
    婚之戶籍登記，但兩造夫妻關係現仍存續中，此有被告所不
    爭執之喜帖、結婚照片及戶籍謄本等件可憑。
二、原告主張被告婚後無故離家，未履行同居義務，嗣經法院調
    解同意返家履行同居，迄未返家，不履行同居義務之事實，
    業據原告提出本院九十六年度家調字第六一四號調解筆錄影
    本為證。此外，經本院依職權函請臺中縣警察局大甲分局派
    員查訪被告是否實際居住於臺中縣外埔鄉○○村○○路三十
    二之一號之結果，業經該分局函覆略以：被告並未居住該址
    ，此亦有臺中縣警察局大甲分局外埔分駐所九十七年一月十
    三日職務報告書一紙在卷可參，經核與原告主張之情節悉相
    符合，是衡之上情，可證原告主張被告自離家後，即未再與
    原告同居生活乙節，堪信為真實，而被告到庭亦不否認前揭
    事實，此外，復查無任何證據足資證明被告有不履行同居之
    正當理由，是原告主張被告係無故拒絕履行夫妻同居義務，
    自堪信為真實。
三、按夫妻之一方於同居之訴判決確定後，仍不履行同居義務，
    在此狀態繼續中，而又無不能同居之正當理由者，即與民法
    第一千零五十二條第一項第五款所定之離婚要件相當，此觀
    最高法院四十九年度台上字第九九○號、第一二三三號判例
    自明。而本件原告請求被告履行同居，業經本院於九十六年
    七月二十三日兩造調解成立，被告同意於同年九月二十日前
    返回上開地址履行同居義務在案，此亦經本院調閱本院九十
    六年度家調字第六一四號履行同居事件案卷審核無誤，又被
    告到庭亦不爭執，復未提出有何不能同居之正當理由，以供
    本院斟酌，本院審酌上開證據，自應認原告之主張為真實，
    益見被告離家出走，不理家務，被告主觀上確有惡意遺棄原
    告之意思，復有惡意遺棄之客觀事實在繼續狀態中，揆諸上
    開判例意旨，被告行為顯係惡意遺棄原告在繼續狀態中，從
    而，原告依據民法第一千零五十二條第一項第五款訴請離婚
    ，洵屬正當，應予准許。
四、結論：本件原告之訴為有理由，並依民事訴訟法第七十八條
    判決如主文。
中    華    民    國    97    年    2     月    27    日
                  家事法庭      法  官  楊熾光
以上正本證明與原本無異。
如不服本判決，應於送達後廿日內，向本院提出上訴狀並表明上
訴理由，如於本判決宣示後送達前提起上訴者，應於判決送達後
廿日內補提上訴理由書（須附繕本）。
中    華    民    國    97    年    2     月    27    日
                                書記官


司法院資訊處製作；財團法人民間司法改革基金會備份。
